臺灣雲林地方法院刑事判決
110年度易字第456號
公  訴  人  臺灣雲林地方檢察署檢察官 
被      告  陳澤（改名前為陳柏睿）



上列被告因詐欺等案件，經檢察官提起公訴（110年度偵緝字第1
38號），被告於準備程序就被訴事實為有罪之陳述，經本院合議
庭裁定由受命法官獨任行簡式審判程序，判決如下：
    主  文
陳澤犯詐欺得利罪，處有期徒刑參月，如易科罰金，以新臺幣壹
仟元折算壹日；又犯使公務員登載不實罪，處有期徒刑貳月，如
易科罰金，以新臺幣壹仟元折算壹日。應執行有期徒刑肆月，如
易科罰金，以新臺幣壹仟元折算壹日。
    事  實
一、陳澤（改名前為陳柏睿）明知自己無意支付住宿費用，仍意
    圖為自己不法之所有，基於詐欺得利之犯意，於民國109年7
    月4日16時14分許，撥打電話至雲林縣○○鎮○○路000號之朝聖
    高悅酒店櫃台，預定於109年7月8日入住朝聖高悅酒店1晚，
    並登記基本資料後完成訂房程序。陳澤於109年7月8日辦理
    入住手續時，明知自己未支付住宿費用，竟向櫃檯主任蔡馨
    儀提出不實的匯款擷圖，偽稱已委請友人代為匯款住宿費新
    臺幣（下同）4500元至指定帳戶云云，致蔡馨儀誤認陳澤會
    支付住宿費用，雖查無銀行入帳資料，然同意陳澤入住該酒
    店，並要求陳澤將其國民身分證質押在櫃臺，惟翌（9）日
    退房時，陳澤未支付住宿費而逕行離開酒店，而以此方式詐
    得免付住宿費用4,500元之利益。嗣經蔡馨儀多次撥打電話
    向陳澤催討房款，陳澤均置之不理，朝聖高悅酒店察覺有異
    報警處理，始悉上情。
二、陳澤明知其國民身分證係於109年7月8日在朝聖高悅酒店，
    交給櫃台人員以擔保其支付住宿費用，其身分證並未遺失，
    竟基於使公務員登載不實之犯意，於109年9月3日在嘉義○○○
    ○○○○○，以國民身分證遺失為由，申請補發國民身分證，使
    不知情之該事務所承辦人員將「遺（滅）失地點：雲林」之
    不實事項輸入其職務上掌管之電腦紀錄，並列印「補領國民
    身分證申請書」交付陳澤簽名，據此核發國民身分證1張給
    陳澤，使陳澤在「補領國民身分證申請書」上為「領證簽章
    」，以作為領據留存於戶政機關，足以生損害於戶政機關管
    理國民身分證之正確性。
三、案經朝聖文旅有限公司雲林分公司委請蔡馨儀訴由雲林縣警
    察局北港分局報告臺灣雲林地方檢察署檢察官偵查起訴。
    理  由
一、程序方面：
    本案被告陳澤所犯之罪，非死刑、無期徒刑、最輕本刑為3
    年以上有期徒刑之罪，或高等法院管轄第一審之案件，被告
    於準備程序中，就前揭被訴事實為有罪之陳述，經告以簡式
    審判程序之旨，並聽取被告與公訴人之意見後，本院爰依刑
    事訴訟法第273條之1第1項規定，裁定本案行簡式審判程序
    。
二、證據名稱：
  ㈠證人即告訴代理人蔡馨儀之證述（偵卷第9至12、63至65、67
    頁）
  ㈡朝聖高悅酒店櫃台之監視器錄影畫面翻拍照片2張（偵卷第15
    頁）
  ㈢被告身分證正反面翻拍照片2張（偵卷第17頁）
  ㈣朝聖高悅酒店與被告所持用之門號之簡訊聯繫紀錄1份（偵卷
    第21頁）
  ㈤朝聖文旅有限公司雲林分公司所申設之彰化銀行帳戶存摺封
    面及内頁影本各1份（偵卷第23至29頁）
  ㈥朝聖高悅酒店旅客登記卡、訂房確認單各1份（偵卷第31至35
    頁）
  ㈦被告於110年1月7日通緝到案之照片1張（偵緝15號卷第27頁
    ）
  ㈧中華電信資料查詢1份（偵緝15號卷第85至86頁）
  ㈨補領國民身分證申請書1紙（偵緝15號卷第93頁）
  ㈩雲林縣警察局北港分局110年1月26日雲警港偵字第110100008
    7號函暨受理案件查詢資料1份（偵緝15號卷第99至103頁）
  被告於另案警詢、偵訊筆錄之簽名5份及逮捕通知書之簽名2
    份（偵緝15號卷第175至179、187至189頁）
  被告提供之匯款紀錄手機翻拍照片1張（偵卷第19頁）
  嘉義○○○○○○○○110年1月20日嘉朴戶字第1100000170號函暨身
    分證請領資料1份（偵緝15號卷第89至95頁）
  雲林縣警察局北港分局110年12月29日雲警港偵字第11000170
    99號函及所附警員職務報告及現場照片（本院卷第143至147
    頁）
  被告之自白（本院卷第197至198、204頁）
三、論罪科刑：  
  ㈠核被告就事實一所為，係犯刑法第339條第2項之詐欺得利罪
    ，就事實二所為，係犯刑法第214條之使公務員登載不實罪
    。又現今戶政機關之公務員，係以電腦登記方式，將申請人
    辦理補發、異動登記事項登載於職務上所掌管之戶役政資訊
    系統之電磁紀錄上，依刑法第220條第2項規定，仍以公文書
    論。
  ㈡被告所犯上開2罪，犯意各別，行為互殊，應予分論併罰。
  ㈢爰審酌被告不思以正當途徑入住酒店，竟以欺罔手段，詐騙
    告訴人獲取不法之利益，又不循正途取回其身分證，謊稱國
    民身分證遺失以取得補發，足以生損害於戶政機關對於國民
    身分資料管理之正確性，所為實有不該，斟酌被告有許多詐
    欺前科，素行不佳，考量被告犯後終能坦認犯行，且已賠償
    被害人之財產損失，兼衡被告自述大學就學中，未婚、無子
    女，在酒吧做舞者為業，收入約3至4萬元，與嬸嬸同住等一
    切情狀，分別量處如主文所示之刑，並定其應執行之刑，及
    均諭知易科罰金之折算標準。
四、按供犯罪所用、犯罪預備之物或犯罪所生之物，屬於犯罪行
    為人者，得沒收之；犯罪所得，屬於犯罪行為人者，沒收之
    ；宣告前二條之沒收或追徵，有過苛之虞、欠缺刑法上之重
    要性、犯罪所得價值低微，或為維持受宣告人生活條件之必
    要者，得不宣告或酌減之，刑法第38條第2項前段、第38條
    之1第1項前段、第38條之2第2項分別定有明文。查被告本案
    自告訴人詐取之利益價值為4,500元，有前揭訂房確認單可
    資佐憑，此固為被告本案之犯罪所得，然被告已自行將上開
    價金賠償予告訴人，有電話紀錄1紙可資為證，此部分若仍
    對被告諭知沒收顯屬過苛，揆諸上開規範意旨，爰不予宣告
    沒收或追徵。扣案之國民身分證雖係被告所有犯罪所用之物
    ，然被告已再行補發國民身分證，扣案之國民身分證自難以
    使用，已欠缺刑法上之重要性，爰依刑法第38條之2第2項規
    定，均不予宣告沒收。
據上論斷，應依刑事訴訟法第273條之1第1項、第299條第1項前
段，刑法第339條第2項、第214條、第220條第2項、第41條第1項
前段、第51條第5款，刑法施行法第1條之1第1項，判決如主文。
本案經檢察官王宥棠提起公訴，檢察官顏鸝靚到庭執行職務。
中　　華　　民　　國　　111 　年　　6 　　月　　28　　日
                  刑事第五庭  法  官  張恂嘉
以上正本證明與原本無異。
如不服本判決應於收受判決後 20 日內向本院提出上訴書狀，並
應敘述具體理由；其未敘述上訴理由者，應於上訴期間屆滿後
20 日內向本院補提理由書（均須按他造當事人之人數附繕本）
。「切勿逕送上級法院」。
　  　　　　　　　　　　　   書記官　張宏清
中　　華　　民　　國　　111 　年　　6 　　月　　29　　日
附錄本案論罪科刑法條全文
中華民國刑法第339條
意圖為自己或第三人不法之所有，以詐術使人將本人或第三人之
物交付者，處五年以下有期徒刑、拘役或科或併科五十萬元以下
罰金。
以前項方法得財產上不法之利益或使第三人得之者，亦同。
前二項之未遂犯罰之。
中華民國刑法第214條
明知為不實之事項，而使公務員登載於職務上所掌之公文書，足
以生損害於公眾或他人者，處三年以下有期徒刑、拘役或一萬五
千元以下罰金。
中華民國刑法第220條第2項
錄音、錄影或電磁紀錄，藉機器或電腦之處理所顯示之聲音、影
像或符號，足以為表示其用意之證明者，亦同。